臺灣花蓮地方法院刑事判決　　　　　　　 94年度易字第166號
　　公　訴　人　臺灣花蓮地方法院檢察署檢察官
　　被　　　告　乙○○
上列被告因竊盜案件，經檢察官提起公訴（94年度偵字第803號）
，本院判決如下：
    主  文
乙○○結夥三人以上竊盜，處有期徒刑玖月。
    事  實
一、乙○○於民國九十二年十月十四日晚間十一時許，在位於桃
    園縣平鎮市○○路南勢二段二七二號之「東旅租車行」，以
    在場友人邱創明之名義，向「東旅租車行」負責人陳麗慧租
    用車牌號碼為五Ａ－五六五五號自小客車後，旋與姓名、年
    籍均不詳之成年男子二名基於意圖為自己不法所有之犯意聯
    絡，而於九十二年十月十五日（起訴書誤載為九十二年十一
    月十五日，茲更正之）凌晨零時，由乙○○駕駛上開自小客
    車搭載上揭姓名、年籍均不詳之成年男子二名前往桃園縣龍
    潭鄉○○路五九七號前，共同徒手竊得丙○○所有、置於該
    處之藝術品一座（價值新臺幣（下同）一萬一千元），嗣為
    丙○○發覺，始報警查悉上情。
二、案經桃園縣警察局中壢分局報告臺灣桃園地方法院檢察署呈
    請臺灣高等法院檢察署令轉臺灣花蓮地方法院檢察署檢察官
    偵查起訴。
    理  由
一、訊據被告乙○○固不否認其於前開時間、地點，以友人邱創
    明之名義租用上開自小客車，且被害人丙○○之上揭藝術品
    一座乃於上開時間、地點，遭駕駛及搭乘該自小客車之三名
    男子共同竊取得手之事實，核與證人邱創明、陳麗慧、丙○○於警詢或偵查中所證相符，並有租車合約乙份、陳麗慧指
    認被告及邱創明之口卡資料二張、攝有行竊現場情形之監視
    錄影機翻拍相片八張、攝有被竊物品外觀之相片一張在卷可
    稽，此部分事實自堪以認定。惟被告矢口否認有何竊盜之犯
    行，辯稱：案發當時伊已將該自小客車借給他人使用，伊不
    是駕駛該自小客車搭載上揭姓名、年籍均不詳之成年男子二
    名至案發地點行竊之人云云。惟查：
（一）茲先就被告歷次所為之答辯一一臚列於下：被告於警詢時
      乃辯稱：車牌號碼為五Ａ－五六五五號之自小客車是伊所
      租用，因為租車當時沒有帶駕照，所以由友人邱創明出面
      填寫租車合約書，伊再付錢。租車當天是由邱創明使用該
      自小客車，伊則使用邱創明的車子，因為邱創明自己租用
      的豐田牌自小客車較新，所以和他交換開來過過癮，伊不
      清楚丙○○的藝術品是何人所偷，但從監視錄影機之翻拍
      相片來看，其中有一名戴帽子之男子有點像邱創明云云（
      見臺灣桃園地方法院檢察署偵查卷宗第九頁至第十一頁）
      ；被告所辯此情經檢察官命被告與證人邱創明同庭陳述案
      情時，被告又改稱：前開自小客車是由邱創明出名承租，
      由伊使用，該車租來後沒有失竊，但有很多人開過，因為
      當時伊已經累了，鑰匙就擺在桌上，所以究竟是誰開走該
      車，伊也不清楚，伊只知道那些人的綽號，無法聯絡他們
      云云（見臺灣桃園地方法院檢察署偵查卷宗第四十三頁至
      第四十四頁）；被告嗣於本院準備程序時辯稱：伊租車當
      晚，甲○○就將車子開走，但伊不知道如何找到甲○○云
      云（見本院準備程序筆錄第二頁、第三頁、第五頁）；嗣
      本院依據被告提供之甲○○年籍、住址特徵而確認甲○○
      之人別，並由被告聲請傳喚因另案在押之甲○○為證人到
      庭作證後，證人甲○○乃證稱：被告於租車後，下午到伊
      家裡來載伊到處逛，後來因為被告要找綽號「陳哥」之男
      子，所以開到黃梅森（音譯）紀念館那裡，約晚上十點到
      十二點時碰巧遇到綽號「阿路」及「品文」之男子，「阿
      路」、「品文」就向被告借車，伊與被告則在「陳哥」家
      裡等，約凌晨四點時，「阿路」、「品文」打電話來說要
      還車，伊出去牽車時他們有另外開一台福特的車子來，還
      車後就開那台福特的車子走，監視錄影機之翻拍相片上，
      戴帽子的男子就是「阿路」云云（見本院審理筆錄第三頁
      至第十三頁），被告聽聞證人甲○○上開證詞後，又完全
      依附其證述內容，並辯稱：伊於租到車子後，就載甲○○
      去黃梅森紀念館附近找綽號「陳哥」之男子，後來「阿路
      」有和「品文」一起來借車，一直到天亮才還車，甲○○
      之前也有借過車子，但他只是開去市場買東西，一下子就
      回來了云云（見本院審理筆錄第十五頁至第十六頁），均
      合先敘明。
（二）觀以被告歷次所辯內容，若其於案發當時確非駕駛前開自
      小客車之人，其大可於一開始即詳細陳明該車究竟借由何
      人使用，使檢警單位得據以偵辦此項對被告有利之證據，
      然其卻未如此為之，反而在明知其未曾將該車交由友人邱
      創明使用之情形下，先向警方供稱：案發當時乃邱創明在
      使用該車，且監視錄影機翻拍相片中，戴帽子之男子有點
      像邱創明等不實之陳述，此實足以令人懷疑被告即為案發
      當時駕駛上開自小客車之人，其始於警詢時故將所涉刑責
      推諉予友人邱創明；況其嗣與證人邱創明同庭陳述案情而
      釐清證人邱創明未曾使用該車後，其於偵查及本院中就何
      人向其借車乙事，先稱不清楚是何人開走該車，復稱案發
      當晚乃甲○○借用該車，最末又改稱是「阿路」及「品文
      」於案發當晚借用該車，若其辯解內容確屬實情，焉會對
      案情細節歷次均交代不一？益證被告所辯內容確屬不實；
      此外，被告係實際上承租前開自小客車使用之人，然其不
      使用自己之名義，反委其友人邱創明簽立租車合約書，已
      有掩人耳目之嫌，而其承租前開自小客車之代價為一日一
      千五百元，此業據證人陳麗慧證述明確，則若被告於承租
      當時非立即需使用該車，其焉會支付上開對價予以租用？
      足證於被告承租該自小客車後，旋於一個鐘頭內之時間駕
      該車搭載上開姓名、年籍均不詳之成年男子二名，前往案
      發地點共同偷竊前揭藝術品一座之駕駛人，即為甫對該車
      取得使用權之被告無誤，其前開所辯無非乃事後推諉卸責
      之詞，不足為採。故本案事證業已明確，被告之犯行堪以
      認定，應予依法論科。
二、核被告所為，係犯刑法第三百二十一條第一項第四款之結夥
    三人以上竊盜罪。公訴人漏未斟酌被告夥同姓名、年籍均不
    詳之成年男子二名共同竊盜之事實，而認被告係犯同法第三
    百二十條第一項之普通竊盜罪，尚有未洽，惟其基本事實同
    一，本院自應予審理，並變更其起訴法條。被告與上開姓名
    、年籍均不詳之成年男子二名間，具有犯意之聯絡及行為之
    分擔，應論以共同正犯。爰審酌被告犯罪所用之手段、所犯
    造成被害人之損害，及其犯後始終推諉其責、態度不佳等一
    切情狀，量處如主文所示之刑。
三、至於證人甲○○於本院作證時，對於被告請其陳述：該車出
    事當晚發生何事、檢察官起訴有人利用該車竊取物品當天發
    生何事等問題時，證人甲○○均能不加以詢問所謂「出事」
    是何指，即逕回答綽號「阿路」及「品文」之男子曾使用過
    該車，似不需經人告知即對案發內容知之甚稔，故證人甲○○是否即為參與行竊之其中一人，應請檢察官另行偵辦，併
    此陳明。
據上論斷，應依刑事訴訟法第二百九十九條第一項前段、第三百
條，刑法第三百二十一條第一項第四款之規定，判決如主文。
本案經檢察官張立中到庭執行職務。
中　　華　　民　　國　　94　　年　　9 　　月　　14　　日
            　　　臺灣花蓮地方法院刑事第三庭
                      審判長法　官　  鄭培麗
                            法  官    張嘉芬
                            法  官    鄭光婷
上列正本證明與原本無異。
如對本判決不服，應於送達後10日內，向本院提出上訴狀（應抄
附繕本）告訴人或被害人如對於本判決不服者，應具備理由請求
檢察官上訴，其上訴期間之計算係以檢察官收受判決正本之日期
為準。
　　　　　　　　　　　　　　書記官
中    華    民    國    94    年    9    月    21     日
附錄本判決論罪之法律條文：
中華民國刑法第三二一條第一項第四款：
犯竊盜罪而有左列情形之一者，處六月以上、五年以下有期徒刑
：
一  於夜間侵入住宅或有人居住之建築物、船艦或隱匿其內而犯
　　之者。
二  毀越門扇、牆垣或其他安全設備而犯之者。
三  攜帶兇器而犯之者。
四  結夥三人以上而犯之者。
五  乘火災、水災或其他災害之際而犯之者。
六  在車站或埠頭而犯之者。
前項之未遂犯罰之。
